臺灣高等法院高雄分院刑事判決　　　　　　　　　　　九十一年度上訴字第七號
　　　上　訴　人　台灣高雄地方法院檢察署檢察官
　　　被　　　告　甲○○
右上訴人因被告違反毒品危害防制條例案件，不服臺灣高雄地方法院九十年度訴字第
一九二一號中華民國九十年十一月二十九日第一審判決（起訴案號：臺灣高雄地方法
院檢察署九十年度毒偵字第二四三六號），提起上訴，及移送併辦（同署九十年度毒
偵字第五七三九號），本院判決如左：
      主      文
原判決撤銷。
甲○○連續施用第壹級毒品，累犯，處有期徒刑拾月，扣案之海洛因壹包（驗後淨重
零點零貳公克、包裝重零點伍柒公克）及注射針筒貳支上微量之海洛因粉末均沒收銷
燬，注射針筒參支均沒收。又施用第貳級毒品，累犯，處有期徒刑肆月。應執行有期
徒刑壹年，扣案之海洛因壹包（驗後淨重零點零貳公克、包裝重零點伍柒公克）及注
射針筒貳支上微量之海洛因粉末均沒收銷燬，注射針筒參支均沒收。
      事      實
一、甲○○前於民國八十二年間因違反肅清煙毒條例案件，經臺灣高雄地方法院判處
    有期徒刑三年十月確定，復因恐嚇案件，經本院判處有期徒刑三月確定，經聲請
    定應執行刑為有期徒刑四年，於八十六年十二月十五日執行完畢。復於八十七年
    間因施用毒品案件，經強制戒治期滿，由台灣高雄地方法院檢察署檢察官於八十
    九年十一月十四日以八十九年度戒毒偵字第一二七三號為不起訴處分確定。詎甲
    ○○仍不知警惕，五年內又基於施用第一級毒品及第二級毒品之犯意，於九十年
    五月二十一日，在高雄縣岡山鎮○○街三巷四號住處，施用第一級毒品海洛因及
    第二級毒品安非他命各一次，嗣於九十年五月二十二日十六時許，在前述住處為
    警當場查獲，並經警採尿送驗，且扣得海洛因一包（驗後淨重零點零二公克、包
    裝重零點五七公克）及甲○○所有供施用毒品所用之器具注射針筒二支。甲○○
    於當日經警方將其移送台灣高雄地方法院檢察署，經該署檢察官諭知交保，甲○
    ○於當日交保後仍不知悔改，基於上開施用第一級毒品海洛因之概括犯意，自交
    保翌日（九十年五月二十三日）起至九十年七月二十四日止，連續在上開住處或
    高雄市不詳地點，每日施用第一級毒品海洛因二、三次，嗣於九十年七月二十四
    日二十二時許，在高雄縣岡山鎮○○街三巷四號前開住處，為警再度查獲，經警
    採尿送檢驗結果呈嗎啡陽性反應，併扣有甲○○所有供施用毒品之器具注射針筒
    一支。
二、案經高雄縣警察局岡山分局分別報告台灣高雄地方法院檢察署檢察官偵查起訴及
    移送本院併案審理。
      理      由
一、右揭事實，業據被告甲○○於本院審理中坦白承認，且被告第一次為警查獲當日
    所採集尿液經送驗呈嗎啡及甲基安非他命陽性反應，有高雄縣政府衛生局九十年
    五月二十八日九０煙檢字第九０九號煙毒尿液檢驗成績書一紙在九十年度毒偵字
    第二四三六號卷第十八頁可憑，復有扣案之海洛因一包（驗後淨重零點零二公克
    、包裝重零點五七公克）及施用毒品之器具注射針筒二支在卷可資佐證，而該扣
    案之毒品經送驗結果係第一級毒品海洛因，及注射針筒二支亦呈海洛因陽性反應
    ，分別有法務部調查局編號（電腦條碼000000000）鑑定通知書及高雄
    醫學大學附設中和紀念醫院管藥認可字第００五號檢驗報告各一紙分別附於九十
    年度毒偵字第二四三六號卷第十六頁、原審卷第十七頁可稽。被告第二次為警查
    獲當日所採集尿液，經送驗結果呈嗎啡陽性反應，有高雄縣政府衛生局九十年八
    月七日九０煙檢字第一二九七號煙毒尿液檢驗成績書一紙在警訊卷可考，復有扣
    案之施用毒品之器具注射針筒一支可資佐證，足見被告自白與事實相符。又被告
    於八十七年間因施用毒品案件，經強制戒治期滿，由台灣高雄地方法院檢察署檢
    察官於八十九年十一月十四日以八十九年度戒毒偵字第一二七三號為不起訴處分
    確定，有該不起訴處分書一份附於本院卷可憑，被告於五年內再度施用第一級毒
    品及第二級毒品，亦經原審法院於九十年八月二十日以九十年毒聲字第五０七三
    號裁定將被告送戒治處所強制戒治，且已於九十年十一月二十一日送強制戒治，
    有台灣高雄地方法院檢察署檢察官戒治處分執行指揮書一份在原審卷第七十四頁
    可考，應逕依毒品危害防制條例第二十三條第二項處斷，本件事證明確，被告施
    用第一級毒品及第二級毒品犯行，均堪認定。
二、按海洛因、安非他命分別為毒品危害防制條例第二條第二項第一款、第二款所列
    之第一級毒品、第二級毒品。被告施用海洛因及安非他命之行為，核被告所為，
    係犯毒品危害防制條例第十條第一項之施用第一級毒品罪及同條第二項之施用第
    二級毒品罪。被告先後施用第一級毒品海洛因數行為，時間緊接，所犯罪名相同
    ，顯係出於概括之犯意反覆為之，為連續犯，爰依刑法第五十六條之規定以一罪
    論，並依法加重其刑。被告持有第一級毒品海洛因及第二級毒品安非他命後進而
    施用，其持有第一級毒品海洛因及第二級毒品安非他命之低度行為，應為施用第
    一級毒品海洛因及第二級毒品安非他命之高度行為所吸收，均不另論罪。被告所
    犯上揭施用第一級毒品海洛因及第二級毒品安非他命二罪間，犯意各別，罪名互
    異，應予分論併罰。公訴人雖僅就被告於九十年五月二十二日十六時起回溯二十
    四小時內之某時施用第一級毒品海洛因一次之犯罪行為起訴，其餘施用海洛因之
    犯行未於起訴書中敘及，但連續犯為裁判上一罪，檢察官就犯罪事實一部起訴，
    依刑事訴訟法第二百六十七條規定，其效力及於全部，法院自屬有權一併審理。
    查被告曾因違反肅清煙毒條例案件，經原審法院判處有期徒刑三年十月確定，復
    因恐嚇案件，經本院判處有期徒刑三月確定，經聲請定應執行刑為有期徒刑四年
    ，於八十六年十二月十五日執行完畢，有台灣高等法院被告全國前案紀錄表一紙
    在卷可查，其受有期徒刑之執行完畢五年以內再犯本件有期徒刑以上之二罪，均
    為累犯，均應依法加重其刑，施用第一級毒品罪部分併遞加之。
三、原審以被告罪證明確，因予論罪科刑，固非無見；惟查：（一）被告曾於八十七
    年間因施用毒品案件，經強制戒治期滿，由台灣高雄地方法院檢察署檢察官於八
    十九年十一月十四日以八十九年度戒毒偵字第一二七三號為不起訴處分確定後五
    年內再犯本件之施用第一級毒品及第二級毒品之犯行，因此本件不再適用毒品危
    害防制條例第二十三條第一項之規定，而應依同條例第二十三條第二項處斷，原
    判決對於被告曾經強制戒治期滿，經檢察官為不起訴處分，雖於事實欄加以記載
    ，但於理由欄內並未依據事實記載加以說明何以可不經觀察勒戒或強制戒治期滿
    之程序，即逕以判處被告罪刑之依據，尚有理由不備之不當。（二）原判決對於
    被告自九十年五月二十三日起至九十年七月二十四日止，連續在上開住處或高雄
    市不詳地點，每日施用第一級毒品海洛因二、三次之犯行漏未審酌，亦有未洽。
    檢察官上訴意旨，以原審判處被告有期徒刑十月，固屬卓見，惟被告於九十年七
    月二十四日在高雄市不詳地點施用毒品，涉有違反毒品危害防制條例犯行，被告
    前開犯行與本件犯行時間緊接，行為相同，所犯罪名又同一，顯係出於概括之犯
    意反覆為之，為連續犯，屬裁判上一罪，應為起訴效力所及，原判決對此未及斟
    酌，尚有未洽云云。然查：被告第二次於九十年七月二十四日二十二時許，在高
    雄縣岡山鎮○○街三巷四號前開住處，為警查獲，經警採尿送檢驗結果呈嗎啡陽
    性反應，並無甲基安非他命陽性反應，且被告亦坦承第一次被查獲後僅施用第一
    級毒品，並未再施用第二級毒品等情，因此並無積極證據足證被告有繼續施用第
    二級毒品，因此檢察官就原判決全部提起上訴（因原判決就被告施用第一級毒品
    部分判處有期徒刑八月，被告施用第二級毒品部分判處有期徒刑四月，定應執行
    刑為有期徒刑十月），其中施用第二級毒品部分，被告否認第一次被查獲後仍連
    續施用，且採尿送驗結果亦無甲基安非他命陽性反應，故此部份檢察官上訴，為
    無理由，然原判決既有上開可議之處，自屬無可維持，應由本院將原判決予以撤
    銷改判。爰審酌被告已二犯施用毒品之犯行，顯見被告並不知悔悟，惟念及施用
    毒品之犯行係戕害自身身體健康，並未危及他人，且被告犯後坦承犯行，及施用
    毒品之種類、次數與其他一切情狀，分別量處被告施用第一級毒品部分有期徒刑
    十月，施用第二級毒品部分有期徒刑四月，並定其應執行刑為有期徒刑一年。扣
    案之海洛因一包（驗後淨重零點零二公克、包裝重零點五七公克），係第一級毒
    品海洛因；以及第一次查獲扣案之注射針筒二支其上所沾之微量海洛因粉末，均
    應依毒品危害防制條例第十八條第一項前段規定，宣告沒收銷燬之。至前開扣案
    之注射針筒三支，均係被告所有，已經被告供明在卷，且係供被告犯施用毒品所
    用之物，爰依刑法第三十八條第一項第二款規定，宣告沒收。另經送鑑定而耗損
    之第一級毒品海洛因，業已滅失，本院不另為沒收銷燬之諭知，併此敘明。
據上論斷，應依刑事訴訟法第三百六十九條第一項前段、第三百六十四條、第二百九
十九條第一項前段，毒品危害防制條例第十條第一項、第二項、第十八條第一項前段
，刑法第十一條、第五十六條、第四十七條、第三十八條第一項第二款、第五十一條
第五款，判決如主文。
本案經檢察官王登榮到庭執行職務。
中    華    民    國        九十一      年      二      月      六      日
                              臺灣高等法院高雄分院刑事第一庭
        審判長法官  王光照
                                        法官  黃仁松
                                        法官  黃壽燕
右正本證明與原本無異。
施用第一級毒品部分如不服本判決應於收受本判決後十日內向本院提出上訴書狀，其
未述上訴理由者，並得於提起上訴後十日內向本院補提理由書狀（均須按他造當事
人之人數附繕本）「切勿逕送上級法院」。
施用第二級毒品部分不得上訴。
                                      書記官  黃富美
中    華    民    國        九十一      年      二      月      七      日
附錄本判決論罪科刑法條：
毒品危害防制條例第十條第一項、第二項
  施用第一級毒品者，處六月以上五年以下有期徒刑。
  施用第二級毒品者，處三年以下有期徒刑。
                                                                      Ｈ
